【裁判字號】    99,交聲,784
【裁判日期】    990712
【裁判案由】    違反道路交通管理處罰條例聲明異議
【裁判全文】
臺灣士林地方法院交通事件裁定  九十九年度交聲字第七八四號
原處分機關  臺北市交通事件裁決所
代  表  人  林文淵
受處分人即
異  議  人  乙○○
上列受處分人即異議人因違反道路交通管理處罰條例事件，對於
臺北市交通事件裁決所中華民國九十九年六月三日所為之處分（
原處分案號：北市裁申字第裁二二—ＡＥＹ四○九三三二號、北
市裁申字第裁二二—ＡＥＹ四○九三三三號），聲明異議，本院
裁定如下：
    主  文
原處分均撤銷。
乙○○汽車駕駛人，行經有燈光號誌管制之交岔路口闖紅燈，處
罰鍰新臺幣壹仟捌佰元，並予記違規點數點；又汽車駕駛人，
駕駛汽車有違反道路交通管理處罰條例之行為，經交通勤務警察
制止時，拒絕停車接受稽查而逃逸，處罰鍰新臺幣仟元，並予
記違規點數壹點。
    理  由
一、按汽車駕駛人，行經有燈光號誌管制之交岔路口闖紅燈者，
    處新臺幣（下同）一千八百元以上五千四百元以下罰鍰；汽
    車駕駛人，駕駛汽車有違反本條例之行為，經交通勤務警察
    或依法令執行交通稽查任務人員制止時，不聽制止或拒絕停
    車接受稽查而逃逸者，除按各該條規定處罰外，處三千元以
    上六千元以下罰鍰，道路交通管理處罰條例第五十三條第一
    項、第六十條第一項分別定有明文。次按汽車駕駛人有第六
    十條第一項情形者，並予記違規點數一點，有第五十三條情
    形者，並予記違規點數三點，道路交通管理處罰條例第六十
    三條第一項第一款、第三款亦有明文。又道路交通管理處罰
    條例所稱之汽車，包括機器腳踏車在內，此觀該條例第三條
    第八款規定自明。
二、原處分意旨略以：受處分人即異議人乙○○於民國九十九年
    二月十日上午八時三十一分許，駕駛車牌號碼八五一—ＣＸ
    Ｚ號重型機車，行經臺北市○○路○段四二○巷設有行車管
    制號誌之交岔路口闖紅燈，且經交通勤務警察制止時，拒絕
    停車接受稽查而逃逸，為臺北市政府警察局內湖分局大湖派
    出所甲○○○○以其有違反道路交通管理處罰條例第五十三
    條第一項、第六十條第一項之違規行為製單逕行舉發，受處
    分人於同年五月十日接獲舉發通知單後，於同年月十四日提
    出申訴，經原處分機關即臺北市交通事件裁決所函請舉發單
    位即臺北市政府警察局內湖分局調查結果，仍認受處分人有
    前開違規行為，原處分機關乃依道路交通管理處罰條例第五
    十三條第一項、第六十條第一項、違反道路交通管理事件統
    一裁罰基準及處理細則第四十四條第一項、違反道路交通管
    理事件統一裁罰基準表之規定，於同年六月三日以北市裁申
    字第裁二二—ＡＥＹ四○九三三二號、北市裁申字第裁二二
    —ＡＥＹ四○九三三三號裁決書，各裁處受處分人罰鍰一千
    八百元及三千元。
三、異議意旨略以：受處分人騎車牌號碼八五一—ＣＸＺ號重型
    機車上下班，一向規規矩矩按照交通法規紅燈停、綠燈行之
    標準行車，受處分人於舉發當時並未闖紅燈，亦不知有警車
    及警鳴器之事，舉發警員應有所誤判云云。
四、經查：
  (一)受處分人駕駛車牌號碼八五一—ＣＸＺ號重型機車，於前揭
    時、地，為警逕行舉發有闖紅燈左轉及拒絕停車接受稽查而
    逃逸之違規行為之事實，為受處分人所不否認，並有臺北市
    政府警察局九十九年二月十日北市警交字第ＡＥＹ四○九三
    三二號、第ＡＥＹ四○九三三三號舉發違反道路交通管理事
    件通知單在卷可稽（見本院卷第八頁）。
  (二)受處分人確於前揭時、地，有行經有燈光號誌管制之交岔路
    口闖紅燈，及經交通勤務警察制止時，拒絕停車接受稽查而
    逃逸之違規行為，業據證人即舉發本件之甲○○○○於本院
    調查時，以具結擔保其供述之真實性，並在負擔偽證罪之處
    罰之心理狀態下結證：於九十九年二月十日上午八時三十一
    分許，我與黃翊承警員各騎一臺警用機車，執行巡邏路檢勤
    務，包括取締交通違規，我們騎到臺北市○○路○段四二○
    巷口停等紅燈，當時綠燈亮起，我與黃翊承警員騎車剛起步
    ，準備直行成功路五段往民權東路六段方向，此時見一名穿
    著紅色上衣，年約四、五十歲，中等身材之女性，騎著一臺
    銀色重型機車，在成功路五段紅燈左轉至成功路五段四二○
    巷內，與我們擦身而過，我與黃翊承警員立即示意違規人停
    車，但違規人並未停車，我與黃翊承警員就騎警用機車掉頭
    ，並開啟警示燈、鳴警示器追上前，欲攔下違規人，我們追
    到成功路五段四二○巷七號萊爾富便利商店前，黃翊承警員
    已將車騎至違規人車旁，叫喊違規人停車，違規人反而加速
    繞過停在路旁停車格的汽車，繼續往前行駛，並進入風和日
    麗社區地下停車場，在違規人騎機車進入該地下停車場之際
    ，我在違規人身後大聲告知：如果妳不停車，我就逕舉妳，
    但違規人仍繼續騎機車進入該地下停車場，並放下該停車場
    入口之鐵捲門，我與黃翊承警員無法繼續追入，我立刻以無
    線電向派出所值班人員通報違規人之車牌號碼為八五一—Ｃ
    ＸＺ號，並請值班人員查詢車籍資料，於同日上午九時許，
    我與黃翊承警員返回派出所後，我即在員警工作紀錄簿上記
    錄事發經過，並開立告發單逕行舉發受處分人，該違規人與
    在庭之受處分人年齡、身材特徵均相仿，我非常確定舉發當
    時受處分人有闖紅燈及拒絕停車接受稽查而逃逸之違規行為
    等語綦詳（見本院卷第二十九頁至第三十一頁），並有臺北
    市政府警察局內湖分局九十九年二月十日員警工作紀錄簿、
    舉發地點全景照片、車牌號碼八五一—ＣＸＺ號車輛詳細資
    料報表及證人甲○○○○當庭繪製之現場圖附卷足憑（見第
    三十五頁至第三十八頁、第三十九頁、第四十頁）。又交通
    警察製單舉發違反道路交通管理處罰條例所列之違規事實，
    本質上為行政處分，係公務員基於職務上之權力，依法就特
    定之具體事件所為之具公法上效果之單方面行政行為，基於
    公務員為公法上行為具有公信力之原則，該行政行為當可被
    推定為真正，其據以依法處分之事實認定亦為正確無誤。本
    此公信原則，乃立法者賦予行政機關制定違反道路交通事件
    統一裁罰標準及處理細則，使執勤警員得當機處分以達其維
    護交通秩序、安全之行政目的。若謂公務員一切行政行為均
    需預留證據以證其實，則國家行政勢必窒礙難行，據此，刑
    事訴訟法就犯罪證據有關之規定中，與屬行政秩序罰之交通
    違規裁罰本質不合之部分，自不在準用之列。證人甲○○○
    ○與受處分人素不相識，亦無怨隙，此為渠等一致陳述在卷
    （見本院卷第三十一頁），衡情證人甲○○○○應無自陷偽
    證重罪，設詞攀誣之必要，受處分人既未就其所主張執勤員
    警之舉發有誤一節提出相關證據以供調查，本院亦查無任何
    證據足資證明執勤警員有捏造事實違法取締之情事存在，則
    執勤警員本其維護交通秩序、安全職責所為之舉發，自應受
    到合法、正確之推定。是受處分人空言辯稱：伊未闖紅燈，
    亦無拒絕停車接受稽查而逃逸之違規行為云云，顯係卸責之
    詞，不足採信，受處分人有行經有燈光號誌管制之交岔路口
    闖紅燈，及經交通勤務警察制止時，拒絕停車接受稽查而逃
    逸之違規行為，均堪認定。
  (三)按依道路交通管理處罰條例第八十九條規定，法院受理交通
    事件，準用刑事訴訟法之規定，且依刑事訴訟法第三百七十
    條前段規定：「由被告上訴或為被告利益而上訴者，第二審
    法院不得諭知較重於原審判決之刑」，即所謂「不利益變更
    禁止原則」，惟該原則僅限於原判決適用法條並無不當時始
    有其適用，苟原判決有適用法條不當之情形時，第二審法院
    即得撤銷原判決，另為適法之判決而得諭知較重於原審之刑
    ，此參諸刑事訴訟法第三百七十條後段自明；再依道路交通
    案件處理辦法第二十條前段規定：「交通法庭認為聲明異議
    有理由或聲明異議雖無理由，而原處分不當或違法者，應以
    裁定將原處分經聲明異議部分撤銷，並自為裁定。」觀之，
    足徵原處分機關之處分如有不當及違法時，交通法庭亦得撤
    銷原處分另為適法之裁定，無不利益變更禁止原則之適用。
    受處分人既係車牌號碼八五一—ＣＸＺ號重型機車之所有人
    ，亦為騎該機車於前揭時、地行經有燈光號誌管制之交岔路
    口闖紅燈，及經交通勤務警察制止時，拒絕停車接受稽查而
    逃逸之駕駛人，業如前述，惟原處分機關九十九年六月三日
    北市裁申字第裁二二—ＡＥＹ四○九三三二號及北市裁申字
    第裁二二—ＡＥＹ四○九三三三號裁決書，僅依道路交通管
    理處罰條例第五十三條第一項、第六十條第一項，及違反道
    路交通管理事件統一裁罰基準表之規定，各裁處受處分人罰
    鍰一千八百元及三千元，漏未依同法第六十三條第一項第三
    款、第一款之規定，各予記違規點數三點及一點，有不適用
    法律之違法，自應由本院依法撤銷原裁決機關之上開處分，
    並依道路交通管理處罰條例第五十三條第一項、第六十條第
    一項、第六十三條第一項第一款、第三款、違反道路交通管
    理事件統一裁罰基準及處理細則第四十四條第一項、違反道
    路交通管理事件統一裁罰基準表之規定，改諭知如主文第二
    項所示，以資適法。
據上論斷，應依道路交通案件處理辦法第二十條前段，裁定如主
文。
中    華    民    國    99    年    7     月    12    日
                          臺灣士林地方法院交通法庭
                              法      官  孫萍萍
以上正本證明與原本無異。
如不服本裁定，應於送達後五日內，向本院提出抗告狀。
                              書  記  官  劉易柔
中    華    民    國    99    年    7     月    12    日

司法院資訊處製作；財團法人民間司法改革基金會備份。
